【裁判字號】    99,台上,6786
【裁判日期】    991028
【裁判案由】    違反毒品危害防制條例
【裁判全文】
最高法院刑事判決            九十九年度台上字第六七八六號
上  訴  人  乙○○原名潘柏宏.
            甲○○
上列上訴人等因違反毒品危害防制條例案件，不服台灣高等法院
高雄分院中華民國九十八年十一月二十四日、九十八年十二月二
十二日第二審更審判決（九十八年度重上更(二)字第八七號，起訴
案號：台灣高雄地方法院檢察署九十四年度偵字第五０八０、五
０八一號），提起上訴，本院判決如下：
    主  文
上訴駁回。
    理  由
按刑事訴訟法第三百七十七條規定，上訴於第三審法院，非以判
決違背法令為理由，不得為之。是提起第三審上訴，應以原判決
違背法令為理由，係屬法定要件。如果上訴理由書狀並未依據卷
內訴訟資料，具體指摘原判決不適用何種法則或如何適用不當，
或所指摘原判決違法情事，顯與法律規定得為第三審上訴理由之
違法情形，不相適合時，均應認其上訴為不合法律上之程式，予
以駁回。本件原判決綜合全部卷證資料，認定上訴人乙○○、甲
○○有其事實欄所載之犯行，已詳敘所憑之證據與認定之理由；
對於上訴人等辯稱無製造毒品（MDMA），警詢供述因毒癮發作而
不實云云，為不足採，亦依調查所得證據詳予指駁、說明。因認
上訴人等犯行明確，而撤銷第一審諭知渠等該部分無罪之判決，
改判依牽連犯關係，從一重論處乙○○、甲○○共同犯製造第二
級毒品未遂（甲○○累犯）罪刑（均量處有期徒刑）。由形式上
觀察，無足以影響判決結果之違法情形存在。乙○○上訴意旨略
以：(一)、原判決以所載加工第四級毒品苯巴比妥之事證，論以其
製造第二級毒品之未遂犯，已有理由矛盾之違法；對卷附鑑定人
闕山仲之證言及法務部調查局相關函文等有利其之證據，不予採
納，未以客觀具體理由為批駁，有證據調查未盡及理由不備之違
法。(二)、其無違犯將麻黃經鹵化、氫化或純化等化學變化而產
生質變欲製成毒品甲基安非他命之主、客觀犯罪構成要件，扣案
物品亦無法製成該毒品，應為不能犯，原判決徒憑扣案物品認定
其有製造毒品未遂犯行，論以製造第二級毒品未遂之罪，有適用
法則不當之違法；同案被告周承勳業經另案判決無罪確定，原判
決全盤否定該判決，論處其有製毒犯罪，判決違法等語。甲○○
則略以：(一)、原判決援引上訴人等警、偵訊之筆錄與扣案器具鑑
定結果未發現有麻黃、苯巴比妥等成分殘留不符，就不符部分
未予說明；對認定扣案器具係其用以製造、加工第二級毒品之證
據及相關鑑定書所載有利於其之事實，不予採納之理由，均未予
說明，有理由不備之違法。(二)、鑑定人闕山仲於第一審已證述扣
案模具未發現相關MDMA及甲基安非他命之殘留，無證據證明有製
造、加工行為。原判決就此有利於上訴人等之證詞恝置不論，同
有理由不備之違誤等語。惟查：(一)、犯罪事實之認定、證據之取
捨及證明力之判斷，俱屬事實審法院之職權，苟其取捨判斷不違
背經驗與論理法則，即不能指為違法。又認定犯罪事實所憑之證
據，並不以直接證據為限，即綜合各種證據，本於推理作用，為
其認定犯罪事實之基礎，如不違背經驗法則與論理法則，即不得
指為違法，而據為上訴第三審之理由。原判決已詳細敘明依憑上
訴人等於警詢、偵訊時供承有著手製造毒品MDMA之犯罪事實，佐
以卷附相關通訊監察譯文、毒品鑑定書、檢驗報告、暨扣案含有
毒品苯巴比妥、麻黃成分之半成品、製毒原料及器具等證據資
料，參互勾稽判斷，於理由內逐一論述剖明其採證認事之理由，
且說明本於製毒者擁有之製毒知識、原料、設備或巧思之差異，
綜合全案證據資料，就卷附相關鑑定意見及函文為取捨判斷之理
由，所為論斷及說明，由形式上觀察，無違經驗法則與論理法則
，且屬事實審法院取捨證據職權之適法行使，尚難漫指為違法。
鑑定人闕山仲於原審審理時已證稱本案查獲之物品，係製作毒品
過程中加工打錠所用之基本工具（見原審更(二)卷第二三一頁），
原判決以該等查獲證物為論罪之部分證據，並非無據，無違背法
令之情形；縱未同時說明與判決本旨無關之其他證據如何不足採
，乃取捨證據之當然結果，尚非理由不備。(二)、刑法第二十六條
規定行為不能發生犯罪之結果，又無危險者，不罰。故不能未遂
，係指已著手於犯罪之實行，但其行為未至侵害法益，且又無危
險者；其雖與一般障礙未遂同未對法益造成侵害，然須無侵害法
益之危險，始足當之。而有否侵害法益之危險，應綜合行為時客
觀上通常一般人所認識及行為人主觀上特別認識之事實為基礎，
再本諸客觀上一般人依其知識、經驗及觀念所公認之因果法則而
為判斷，既非單純以行為人主觀上所認知或以客觀上真正存在之
事實情狀為基礎，更非依循行為人主觀上所想像之因果法則判斷
認定之。若有侵害法益之危險，而僅因一時、偶然之原因，致未
對法益造成侵害，則為障礙未遂，非不能未遂。原判決已敘明上
訴人等非依據一般常見之毒品製程，而係以混摻具毒品性質之苯
巴比妥、麻黃，添加咖啡因興奮劑、解熱鎮痛劑、鬆弛劑等成
分而從事壓模、日曬、烘乾等製程加工製造毒品，仍有產製成功
之可能，所為已屬「製造」行為，及宥於製造技術未臻純熟，致
製成之毒品硬度不夠而告失敗等情之理由稽詳，符合論理法則且
不違背社會經驗之合理判斷，難謂有違背法令之情形。上訴人等
既著手於製造MDMA犯罪之實行，且依其使用之原料仍有產製毒品
之可能，縱因製毒技術欠缺等一時偶發之因素，致未能成功製成
毒品，亦僅屬障礙未遂，非不能未遂，論以製造第二級毒品未遂
之罪，無適用法則不當之違法。(三)、我國刑事訴訟法係採實質真
實發現主義，審理事實之法院應依調查證據之結果，獨立認定事
實，不受其他判決之拘束。原判決認定周承勳與上訴人等基於製
造第二級毒品MDMA之犯意聯絡，同為本件製造毒品犯行之分工，
亦為共同正犯，已說明其所憑之依據及得心證之理由，原審依調
查證據結果，本其確信之心證所為認定，此屬事實審認定事實職
權之行使，基於個案拘束原則，要不能僅以周承勳另案判決之結
果，遂執他案之不同見解，指摘原判決違背法令。上訴意旨，對
於原判決究竟如何違背法令，非依據卷內資料為具體之指摘，徒
執陳詞，而為否認犯罪之事實爭辯，並對原審採證認事之職權行
使，任意爭執，難謂已符合首揭法定上訴要件，其等上訴均不合
法律上之程式，應予駁回。
據上論結，應依刑事訴訟法第三百九十五條前段，判決如主文。
中    華    民    國  九十九  年    十    月  二十八  日
                      最高法院刑事第十一庭
                          審判長法官  石  木  欽
                                法官  洪  佳  濱
                                法官  韓  金  秀
                                法官  段  景  榕
                                法官  周  煙  平
本件正本證明與原本無異
                                      書  記  官
中    華    民    國  九十九  年   十一   月    一    日
                                                      v

司法院資訊處製作；財團法人民間司法改革基金會備份。
